台灣高等法院高雄分院民事判決　九十三年度家再字第一號
　　　再審原告　　甲○○
　　　訴訟代理人　戴慕蘭律師
　　　再審被告　　乙○○
　　　　　　　　　丙○○
右當事人間請求所有權移轉登記事件，再審原告對於中華民國九十三年二月二十七日
本院九十二年度家上字第一二六號確定判決提起再審，本院判決如左：
    主    文
再審之訴駁回。
再審訴訟費用由再審原告負擔。
    事  實  及　理　由
一、再審原告主張：確定判決認定被繼承人與再審被告於民國八十三年四月廿一日所
    訂立之契約為「死因贈與」契約，非為遺贈，但卻類推適用遺贈有關特留分之規
    定，已違背最高法院四十八年台上字第三七一號判例意旨，適用法規顯有錯誤；
    且被繼承人於九十二年六月十二日時，遺有存款新台幣（下同）八萬九千四百元
    ，疑由再審被告提領，有鳥松郵局九十三年四月五日被繼承人在九十二年六月十
    三日之存款餘額証明書可參（本院卷十九、廿頁），故確定判決未確認被繼承人
    遺產數額，以確定再審被告之特留分數額及伊之請求是否侵害再審被告之特留分
    ，故有適用法規顯有錯誤及發現未經斟酌之證物或得使用該證物，且經斟酌可受
    較有利益裁判之情事云云。
二、查：
　(一)按「(二)被繼承人生前所為之贈與行為，與民法第一千一百八十七條所定之遺囑處
    分財產行為有別，即可不受關於特留分規定之限制」（最高法院四十八年台上字
    第三七一號判例參照）。惟該判例意旨係有關生前贈與解釋，與本件係死因贈與
    ，尚有不同，不得比附援引。又「法院裁判適用法規或解釋法律，係依職權為之
    ，原無待當事人提出其他判決以為證據。再審原告提出另一判決，利用其法律上
    之見解而為有利於己之主張，不能謂係民事訴訟法第四百九十六條第一項第十三
    款之新證物」（最高法院六十四年台上字第五八號判例參照），解釋法律歧異亦
    不得為再審之事由。故確定判決認定死因贈與可類推適用遺贈特留分之規定之法
    律見解，依上開說明，尚不得認為係適用法規顯有錯誤。
  (二)最高法院廿九年上字第一００五號判例意旨：「民事訴訟法第四百九十二條第一
    項第十一款所謂當事人發見未經斟酌之證物，係指前訴訟程序事實審之言詞辯論
    終結前已存在之證物，因當事人不知有此，致未經斟酌，現始知之者而言。若在
    前訴訟程序事實審言詞辯論終結前，尚未存在之證物，本無所謂發見，自不得以
    之為再審理由」。本件再審原告提出被繼承人在鳥松仁美郵局郵政儲金存款餘額
    証明書，証明被繼承人在九十二年六月十三日死亡翌日有存款八萬九千四百元，
    惟該書証日期係九十三年四月五日，在確定判決九十三年二月十七日言詞辯論終
    結後始存在，且再審原告亦未証明該八萬九千四百元係由再審被告領取，是否用
    於辦理被繼承人喪事或其他用途，依上開判例意旨，尚不符合民事訴訟法第四百
　　九十六條第十三條事由，且兩造於確定判決事件審理期間，均未對被繼承人是否
　　有其他遺產為攻擊防禦，以供本院斟酌。故確定判決為特留分之認定，亦無適用
　　法規顯然錯誤之情事。
三、從而，再審原告提起本件再審之訴，顯無理由，爰不經言詞辯論，逕予駁回。
四、據上論結，本件再審之訴為無理由，依民事訴訟法第七十八條，判決如主文。
中　　　華　　　民　　　國　　九十三　　年　　　五　　　月　　 十七　　 日
                                      臺灣高等法院高雄分院民事第六庭
~B1審判長法官　許明進
~B2　　　法官　謝肅珍
~B3　　　法官　李炫德
正本係照原本作成
不得上訴。
中　　　華　　　民　　　國　　九十三　　年　　　五　　　月　　 十七　　 日
~B法院書記官　黃玉珠
